【裁判字號】    99,台上,8098
【裁判日期】    991223
【裁判案由】    誣告
【裁判全文】
最高法院刑事判決            九十九年度台上字第八０九八號
上  訴  人  邵鑾卿
上列上訴人因誣告案件，不服台灣高等法院中華民國九十八年七
月二十一日第二審判決（九十八年度上訴字第二二五四號，起訴
案號：台灣台北地方法院檢察署九十七年度偵字第二五二四一號
），提起上訴，本院判決如下：
    主  文
上訴駁回。
    理  由
按刑事訴訟法第三百七十七條規定：上訴於第三審法院，非以判
決違背法令為理由，不得為之；是提起第三審上訴，應以原判決
違背法令為理由，係屬法定要件。如果上訴理由書狀並非依據卷
內訴訟資料具體指摘原判決不適用何種法則或如何適用不當，或
所指摘原判決違法情事顯與法律規定得為第三審上訴理由之違法
情形不相適合時，均應認其上訴為違背法律上之程式，予以駁回
。本件原判決綜合全案證據資料，本於事實審法院之推理作用，
認定上訴人邵鑾卿有其事實欄所載誣告犯行，因而維持第一審論
上訴人以誣告罪，處有期徒刑六月，駁回上訴人在第二審之上訴
。已詳敘其所憑證據及認定之理由，對於上訴人所辯，何以不足
採信，亦在理由內逐一加以指駁及說明，俱有卷存證據資料可資
覆按。上訴人上訴意旨略以：(一)、上訴人並無使被害人王語婕受
刑事或懲戒處分之請求，顯與誣告罪之構成要件不符。被害人亦
未因此被移送或簽結或為不起訴處分。原判決逕予判處罪刑，顯
有不妥。(二)、上訴人不認識「王語婕」，於接到一名自稱係王語
婕之女性電話，稱友人答鯨玫在「香港」，因中獎請伊匯「稅金
」新台幣（下同）十萬元，伊質之答鯨玫又否認有此事。嗣再接
到該女來電要求再匯款，上訴人始聯想到可能係詐騙電話，故上
訴人所訴並非完全出於憑空捏造，係因輕信傳說及媒體刊載而有
所懷疑，實乏誣告故意。又被害人前後指述不一，且與事實不符
，原判決遽予採信而認定其與被害人認識，與事實不符，自有違
失。(三)、原判決事實記載：「邵鑾卿明知…匯入王語婕…帳戶內
之十萬元，係應答鯨玫之要求而匯入，王語婕從未以香港賽馬協
會人員身分要求匯款。詎邵鑾卿竟因與王語婕就上開匯款生有糾
紛，即意圖使王語婕受刑事處分」；既認定上訴人明知該十萬元
係「應答鯨玫要求而匯入」，則何以「會與王語婕就上開匯款有
糾紛」？而有使王語捷受刑事處分之意圖？兩者欠缺關聯性，認
定事實前後矛盾。(四)、「王語」並不等於「王語婕」，上訴人手
機內載有「王語」簡訊，不代表認識「王語婕」，原判決遽認上
訴人認識王語婕，洵與經驗及論理法則有違。(五)、上訴人之選任
辯護人於原審審理時聲請向台灣台北地方法院檢察署調閱「97年
度他字第6371號」全卷，原審未予調卷，亦有應調查之證據未予
調查之違法。(六)、苟上訴人上開行為構成誣告罪，尚請審酌上訴
人確係遭詐騙損失十萬元，情堪憫恕，且家尚有二名幼子及老母
均待照顧，原判決處六個月有期徒刑，委屬過重，請依刑法第五
十九條規定減輕其刑，並為緩刑諭知云云。
惟證據之取捨及事實之認定，均為事實審法院之職權，倘其採證
認事並未違反證據法則，自不得任意指為違法而執為適法之第三
審上訴理由。原判決依憑上訴人之供述，證人王語婕、答鯨玫之
證詞，卷附台北縣政府警察局新店分局民國九十七年五月三十一
日北縣警店偵字第0970026685號函檢附台北縣政府警察局新店分
局江陵派出所陳報單、該分局江陵派出所受理刑事案件報案三聯
單及受理各類案件紀錄表、受理詐騙帳戶通報警示簡便格式表、
上訴人調查筆錄、內政部警政署反詐騙案件紀錄表、上訴人板信
商業銀行匯款申請書影本、上訴人身分證、房屋所有權狀影本與
相關資料、被害人行動電話簡訊翻拍照片等證據資料，認上訴人
明知其匯入被害人所有安泰商業銀行中和分行帳戶之十萬元，係
應答鯨玫之要求而匯入，被害人未曾以香港賽馬協會人員身分詐
騙匯款，猶執意設詞提出告訴，確有本件誣告犯行；並說明上訴
人聲請向台灣台北地方法院檢察署調閱九十七年度他字第六三七
一號偵查卷，因與上訴人誣告被害人犯行之認定，不生影響，而
未為無益之調查等旨。所為論斷，核屬事實審法院採證認事職權
之適法行使，允無違反經驗法則、論理法則，亦無查證未盡或理
由不備之違誤。又量刑之輕重屬事實審法院得依職權自由裁量之
事項，苟法院於量刑時，已以行為人之責任為基礎，並斟酌刑法
第五十七條各款所列情狀，而未逾越法定範圍，又未濫用其職權
，即不得遽指為違法。上訴意旨就原判決已敘明之量刑審酌情狀
，猶謂有量刑過重之違法云云，核係對於原審刑罰裁量權之適法
行使，任意指摘，亦與法律規定得為第三審上訴理由之違法情形
，不相適合。其餘上訴意旨，仍執其在原審之同一辯詞，就原判
決已詳細論斷說明之事項再事爭執，並仍就上訴人主觀上有無誣
告之故意加以爭論，均非依據卷內資料具體指摘原判決有何違法
情形，顯不足據以辨認原判決已具備違背法令之形式。其上訴為
違背法律上之程式，應予駁回。本件係從程序上駁回上訴，上訴
人請求緩刑，無從審酌，附為敘明。
據上論結，應依刑事訴訟法第三百九十五條前段，判決如主文。
中    華    民    國  九十九  年   十二   月  二十三  日
                      最高法院刑事第七庭
                          審判長法官  洪  文  章  
                                法官  王  居  財  
                                法官  郭  毓  洲  
                                法官  黃  梅  月  
                                法官  沈  揚  仁  
本件正本證明與原本無異
                                      書  記  官  
中    華    民    國  九十九  年   十二   月  二十七  日
                                                       s

司法院資訊處製作；財團法人民間司法改革基金會備份。
